【裁判字號】    90,交上易,262
【裁判日期】    900831
【裁判案由】    過失傷害
【裁判全文】
臺灣高等法院刑事判決                  九十年度交上易字第二六二號
    上訴人
    即被告  乙○○
右列上訴人因過失傷害案件，不服台灣板橋地方法院九十年度交易字第八四號，中華
民國九十年六月二十二日第一審判決（起訴案號：臺灣板橋地方法院檢察署八十九年
度偵字第一五六二八號）提起上訴，本院判決如左：
    主    文
上訴駁回。
    事    實
一、乙○○於民國（下同）八十九年七月二日中午十二時許，駕駛ＧＵ─八五三二號
    自用小客車，在臺北縣中和市路○○路二○二號前路邊停車後，於欲向外開啟車
    門下車時，本應注意行人、車輛，讓其先行，依當時情形，並無不能注意之情事
    ，竟疏未注意左後方是否有行人或車輛行駛，即貿然向外開啟車門，適有甲○○
    騎乘ＧＩＢ─四八五號重型機車附載小孩，同向自後行駛而來，見狀閃避不及，
    致甲○○所騎乘之機車車頭部碰撞乙○○所駕駛自用小客車左前車門門沿，再勾
    及後視鏡，人、車倒地，甲○○受有右脛腓骨骨折、左肩挫傷之傷害。
二、案經被害人甲○○訴由臺灣板橋地方法院檢察署檢察官偵查起訴。
    理    由
一、訊據上訴人即被告乙○○矢口否認其有前揭過失傷害犯行，辯稱：當時其係於八
    十九年七月二日中午十二時許，駕駛自用小客車在台北縣中和市○○路二０二號
    前路邊停車，下車前自後視鏡看到甲○○騎乘機車過來，故小心開啟車門約五公
    分讓告訴人騎乘之機車先過，卻遭告訴人甲○○騎乘機車碰撞其車門後再勾到後
    視鏡倒地受傷，並非其開啟車門不當肇事，洵係其車後路旁有一坑洞，告訴人甲
    ○○騎乘機車經過該坑洞閃避不當，車上附載小孩及菜，致機車失去重心，失控
    撞到其自用小客車左前車門下方等語。經查：被告乙○○如何於前揭時、地在路
    邊停車後，未注意後方有告訴人甲○○騎乘機車前來，即貿然向外開啟車門，致
    甲○○所騎乘機車撞其自用小客車左前車門門沿，人、車倒地，甲○○因而受傷
    等情，業據告訴人甲○○指訴綦詳，被告乙○○於警訊時亦自承其於開啟車門時
    ，並未發現後方有機車駛來，車門尚未全部打開，即遭甲○○騎乘之機車衝撞等
    語（見第一五六二八號偵查卷第五頁），再徵諸卷附之道路交通事故調查報告表
    及現場照片所示，本件車禍發生後被告駕駛之自用小客車停於台北縣中和市○○
    路二０二號前路邊，左前車門門沿有撞擊之痕跡乙處，告訴人甲○○所騎乘之機
    車則斜倒於該自用小客車左前車門旁，頭向自用小客車，顯見被告當時停車後於
    甫向外開啟左前車門時，即遭自後由甲○○騎乘而來之機車碰撞其左前車門門沿
    ，人、車倒地受傷甚明。雖被告辯謂甲○○係為閃避路旁坑洞，致機車失其重心
    ，失控始碰撞其自用小客車云云，然該情已迭據告訴人甲○○所堅詞否認，且乏
    確切証據足資証明告訴人甲○○騎乘該機車因為閃避該坑洞而失去重心致碰撞被
    告駕駛之自用小客車情事，自難僅憑被告臆測之詞，即為相同之認定。又被告於
    嗣後所提出之其自用小客車車損照片所示，雖其自用小客車除左前車門門沿有碰
    撞之痕跡外，其左前輪後方葉子板與左前車門交接之飾條處亦有碰撞凹陷之痕跡
    乙處，被告復指稱該處係遭告訴人甲○○所騎乘之機車碰撞處云云，然依警局於
    道路交通事故調查報告表後所附之現場照片四幀所示（見偵查卷第十六頁、第十
    七頁），被告駕駛之自用小客車除左前車門門沿有碰撞痕跡乙處外，其自用小客
    車左前輪後方葉子板與左前車門交接之飾條處並無任何碰撞之痕跡或凹陷痕，與
    被告嗣後所提出之車損照片中，另有該處碰撞之凹陷痕跡，迥然有異，足徵被告
    嗣後所提出之車損照片中該處碰撞痕跡與本件車禍無關，併此敘明。此外復有載
    具告訴人甲○○傷情之診斷證明書乙份附卷可稽，被告辯謂係告訴人甲○○騎乘
    機車不當碰撞其自用小客車云云，顯係卸責之詞，不足採信。
二、按車輛行駛時，於路邊停車，欲向外開啟車門時，應注意行人、車輛，並讓其先
    行，道路交通安全規則第一百十二條第十五款前段定有明文。被告係自用小客車
    駕駛人，領有駕駛執照理應知之甚稔。其於八十九年七月二日中午十二時許，駕
    駛ＧＵ─八五三二號自用小客車，在臺北縣中和市路○○路二○二號前路邊停車
    後，於欲向外開啟車門下車時，自應注意及之，依當時情形，並無不能注意之情
    事，竟疏未注意左後方是否有行人或車輛行駛，即貿然向外開啟車門，致使同向
    自後騎乘機車前來之甲○○，見狀閃避不及，以其騎乘之機車車頭部碰撞乙○○
    所駕駛自用小客車左前車門門沿，再勾及後視鏡，人、車倒地，甲○○因而受有
    右脛腓骨骨折、左肩挫傷等傷害，被告自有過失，且被告之過失駕駛行為，與告
    訴人甲○○之受傷間，具有相當因果關係。又本件經送請臺灣省臺北縣區車輛行
    車事故鑑定委員會鑑定、及臺灣省車輛行車事故覆議鑑定委員會覆議結果，均同
    此認定，有臺灣省臺北縣區車輛行車事故鑑定委員會八十九年十二月八日八九北
    行字第一八六九號鑑定意見書及臺灣省車輛行車事故覆議鑑定委員會九十年四月
    三十日府覆議字第九○○五八七號所附鑑定意見書各一份在卷可參。被告乙○○
    所犯過失傷害行為事証明確，其犯行洵堪認定。
三、核被告乙○○所為，係犯刑法第二百八十四條第一項前段過失傷害罪。原審以被
    告所犯罪証明確，援引刑法第二條第一項前段、第二百八十四條第一項前段、第
    四十一條第一項前段、罰金罰鍰提高標準條例第一條前段、第二條，審酌被告過
    失程度、犯罪所生之危害、犯罪後之態度及尚未與告訴人成立民事上和解，賠償
    其損害等一切情狀，量處被告有期徒刑三月，又以被告行為後，刑法第四十一條
    已於九十年一月十日公布施行，於同年月十二日生效，修正後之新法將原犯最重
    本刑為三年以下有期徒刑以下刑之罪，而受六月以下有期徒刑或拘役之宣告，因
    身體、教育、職業或家庭之關係，執行顯有困難者，得以一元以上三元以下折算
    一日，易科罰金之規定，修正為「犯最重本刑為五年以下有期徒刑以下刑之罪，
    而受六個月以下有期徒刑或拘役之宣告，因身體、教育、職業、家庭之關係或其
    他正當事由，執行顯有困難者，得以一元以上三元以下折算一日，易科罰金」，
    於比較新舊法後，認裁判時之新法較有利於被告，乃依刑法第二條第一項前段規
    定，適用修正後之刑法第四十一條第一項規定，諭知以三百元為易科罰金之折算
    標準，認事用法，允無違誤，量刑妥適，被告上訴意旨空言否認犯罪，認原審量
    刑過重，徒求減輕，陳詞指摘原判決失當，為無理由，應駁回其上訴。
四、據上論斷，應依刑事訴訟法第三百六十八條，判決如主文。
本案經檢察官張秋雲到庭執行職務。
中    華    民    國      九十     年      八      月      三十一       日
                            臺灣高等法院交通法庭
                                審判長法  官  許  增  男
                                      法  官  蔡  彩  貞
                                      法  官  黃  鴻  昌
右正本證明與原本無異。
不得上訴。
                                      書記官  黃  千  鶴
中    華    民    國      九十     年      八      月      三十一       日
附錄本案論罪科刑法條全文：
刑法第二百八十四條：
因過失傷害人者，處六月以下有期徒刑、拘役或五百元以下罰金，致重傷者，處一年
以下有期徒刑、拘役或五百元以下罰金。
從事業務之人，因業務上之過失傷害人者，處一年以下有期徒刑、拘役或一千元以下
罰金。致重傷者，處三年以下有期徒刑、拘役或二千元以下罰金。


司法院資訊處製作；財團法人民間司法改革基金會備份。
